【裁判字號】    97,台上,794
【裁判日期】    970227
【裁判案由】    偽造有價證券
【裁判全文】
最高法院刑事判決              九十七年度台上字第七九四號
上  訴  人  甲○○（原名何亮瑩）
選任辯護人  盧之耘律師
上列上訴人因偽造有價證券案件，不服台灣高等法院台中分院中
華民國九十六年十月十一日第二審更審判決（九十五年度重上更
(一)字第九八號，起訴案號：台灣台中地方法院檢察署八十八年度
偵緝字第九七二號），提起上訴，本院判決如下：
    主  文
上訴駁回。
    理  由
按刑事訴訟法第三百七十七條規定，上訴於第三審法院，非以判
決違背法令為理由，不得為之。是提起第三審上訴，應以原判決
違背法令為理由，係屬法定要件。如果上訴理由狀並未依據卷內
訴訟資料，具體指摘原判決不適用何種法則或如何適用不當，或
所指摘原判決違法情事，顯與法律規定得為第三審上訴理由之違
法情形，不相適合時，均應認其上訴為違背法律上之程式，予以
駁回。本件原判決認定上訴人甲○○（原名何亮瑩，民國八十六
年五月間改名）因無力清償台中市○○路某地下錢莊債務，乃與
該地下錢莊自稱為「代書」之成年人基於共同意圖供行使之用之
概括犯意聯絡，由上訴人提供其不知情之胞妹何亮儀國民身分證
影本，並利用不知情之刻印者偽造「何亮儀」印章，於八十五年
十二月三十一日及八十六年一月十三日，假冒「何亮儀」名義偽
造支票存款開戶申請書、往來約定書、印鑑卡及支票領取證等私
文書，加蓋偽造之印章及偽簽「何亮儀」署押於其上，持向彰化
商業銀行北台中分行（下稱彰銀北台中分行）申請開設支票存款
帳戶，而領取空白支票一本（共五十張），足以生損害於彰銀北
台中分行及何亮儀。旋由該「代書」將其中三張空白支票發票人
欄蓋妥「何亮儀」印章，交予上訴人連續偽填發票日期八十六年
一月二十九日、同年六月三日及同月十二日、金額各為新台幣（
下同）三十萬元、九萬四千元及十萬元後，交付不知情之洪宏吉
、陳素香，以給付工程款及調現。嗣經洪宏吉等人提示不獲支付
，始知受騙。八十五年十一月間，上訴人復以購買汽車作保為由
，向王麗玲取得國民身分證、土地及建物登記簿謄本、所有權狀
等影本，與自稱「代書」者賡續前揭共同偽造私文書及意圖為自
己不法所有之概括犯意，假冒「王麗玲」名義，先後偽造信用卡
申請書，由該「代書」偽簽「王麗玲」署押，分別向美商花旗銀
行股份有限公司、香港上海匯豐銀行有限公司、英商渣打銀行、
中國信託商業銀行股份有限公司申請信用卡，足以生損害於上開
銀行及王麗玲。取得信用卡後，由該「代書」在信用卡背面偽造
「王麗玲」署押，再於原判決附表一、二、三所示時間，連續至
特約商店刷卡消費及預借現金，並在簽帳單上偽造「王麗玲」署
押，用以表示王麗玲簽帳消費之意思，致各該特約商店陷於錯誤
而提供消費，且使發卡銀行墊付消費款予特約商店，詳如原判決
附表一、二、三所示，足以生損害於上開銀行、特約商店及王麗
玲等情。因而撤銷第一審之判決，改判論處上訴人共同連續犯偽
造有價證券罪刑，已敘明其所憑之證據及認定之理由，而以上訴
人否認犯罪所持之辯解為不足採，予以指駁綦詳。所為論敘，俱
有卷存之證據資料可資覆按，從形式上觀察，並無判決違背法令
之情形存在。復查上訴人與經營地下錢莊而自稱為「代書」者就
上開犯行具有犯意聯絡、行為分擔，自應對於全部所發生之結果
，共同負責，原判決已綜合全部卷證資料，詳加審酌論斷（見原
判決第九頁第十七行至第十頁第二十三行）。至該「代書」之真
實姓名為何？彼此間如何為犯罪之謀議？地下錢莊是否另有他人
為共犯？乃至上訴人如何利用不詳姓名刻印者偽造印章？如何辦
理支票存款帳戶開戶、申請信用卡及究係何人領取支票等犯罪細
節，均不影響事實之確認及法律之適用，尤不影響上訴人應負之
正犯責任。原判決未加調查說明，不生違背法令之問題。又上訴
人對於交付上開三張偽造之支票予洪宏吉、陳素香，作為給付水
電工程款及調現之用等情，已於審理中坦承無訛（見原審更(一)卷
第一四四頁反面）。原審審判長於審判期日疏未提示該等支票，
使上訴人及其辯護人辨認，訴訟程序之踐行雖嫌簡略，但既無礙
於其防禦權之行使，即顯然於判決無影響，依刑事訴訟法第三百
八十條規定，仍不得執為第三審上訴之合法理由。再查緩刑之宣
告，除應具備一定條件外，並須有可認為以暫不執行刑罰為適當
之情形，始得為之，屬法院職權裁量之事項。原審量處上訴人有
期徒刑三年二月，不符緩刑要件，原判決未同時諭知緩刑，亦無
違法可言。其餘上訴意旨擷取卷內片段資料，憑己見為不同評價
，漫就原審採證認事職權之適法行使，及判決內已明白論斷之事
項，砌詞指摘，並為單純事實上之爭執，與法律規定得為第三審
上訴理由之違法情形，不相適合，其上訴為違背法律上之程式，
應予駁回。本件既從形式上為駁回上訴之判決，上訴人請求宣告
緩刑，本院無從審酌，併予說明。
據上論結，應依刑事訴訟法第三百九十五條前段，判決如主文。
中    華    民    國  九十七  年    二    月  二十七  日
                      最高法院刑事第二庭
                          審判長法官  紀  俊  乾
                                法官  黃  正  興
                                法官  陳  東  誥
                                法官  林  錦  芳
                                法官  陳  世  雄
      本件正本證明與原本無異
                                      書  記  官
中    華    民    國  九十七  年    三    月    三    日
                                                 H


司法院資訊處製作；財團法人民間司法改革基金會備份。
